臺灣花蓮地方法院民事裁定
110年度監宣字第116號
聲  請  人  莊正輝    

相  對  人  莊健輝    

關  係  人  花蓮縣政府
法定代理人  徐榛蔚    
關  係  人  莊明坤    

上列當事人間聲請辭任監護人事件，本院裁定如下：
    主    文
准聲請人莊正輝（男、民國00年0月0日生、身分證統一編號：Z0
00000000號）辭任受監護宣告之人莊健輝（男、民國00年0月0日
生、身分證統一編號：Z000000000號）之監護人職務。
選定花蓮縣政府為受監護宣告之人莊健輝之監護人。
指定花蓮縣政府社會處所指派之人為會同開具財產清冊之人。
聲請費用由受監護宣告之人莊健輝負擔。
    理  由
一、本件聲請意旨略以：聲請人為相對人之兄，相對人前經本院
    以94年度禁字第44號裁定宣告為禁治產人，又經本院以94年
    度監字第97號裁定指定聲請人為相對人之監護人在案。因相
    對人無財產，長期以來皆由聲請人負擔照養所需費用，現聲
    請人年事已高，除退休金外無固定收入，退休金僅足夠供己
    身基本生活開銷，且聲請人曾罹患急性心肌梗塞、冠心病等
    病症，需長期追踨治療，已無力承擔照管相對人之責。另關
    係人莊明坤為相對人之次子，目前有固定工作及收入，且有
    擔任監護人之意願，爰請求准予聲請人辭任相對人之監護人
    ，並選定關係人莊明坤擔任相對人之監護人等語。
二、民法總則中華民國97年5月2日修正之條文施行前，已為禁治
    產宣告者，視為已為監護宣告，並於修正施行後，適用修正
    後之規定；民法規定之禁治產或禁治產人，自修正施行後，
    一律改稱為監護或受監護宣告之人；施行前所設置之監護人
    ，於修正施行後，適用修正後之規定，修正之民法總則第14
    條至第15條之2之規定及民法親屬編第四章之規定，自公布
    後1年6個月施行，民法總則施行法第4條第2項、第4條之1、
    第4條之2、民法親屬編施行法第14條之2、第14條之3定有明
    文。復按監護人有正當理由，經法院許可者，得辭任其職務
    。法院選定之監護人，有下列情形之一者，得聲請法院許可
    其辭任：㈠滿七十歲。㈡因身心障礙或疾病不能執行監護。㈢
    住所或居所與法院或受監護人所在地隔離，不便執行監護。
    ㈣其他重大事由。法院為前項許可時，應另行選任監護人，
    民法第1095條、家事事件法第176條第2項準用第122條亦有
    明文。又按監護人有下列情形之一，且受監護人無第1094條
    第1項之監護人者，法院得依受監護人、第1094條第3 項聲
    請權人之聲請或依職權，另行選定適當之監護人：㈠死亡。㈡
    經法院許可辭任。㈢有第1096條各款情形之一。又法院選定
    監護人時，應依受監護宣告之人之最佳利益，優先考量受監
    護宣告之人之意見，審酌一切情狀，並注意下列事項：㈠受
    監護宣告之人之身心狀態與生活及財產狀況。㈡受監護宣告
    之人與其配偶、子女或其他共同生活之人間之情感狀況。㈢
    監護人之職業、經歷、意見及其與受監護宣告之人之利害關
    係。㈣法人為監護人時，其事業之種類與內容，法人及其代
    表人與受監護宣告之人之利害關係，此亦有民法第1113條準
    用第1094條之1規定可參。另法院依民法第1106條改定監護
    人時，亦應同時指定會同開具財產清冊之人，民法第1113條
    準用第1094條第4項規定甚明。
三、經查：
  ㈠相對人莊健輝前於民國94年10月4日經本院以94年度禁字第
　  44號裁定宣告為禁治產人，復經本院於94年12月26日以94年
　  度監字第97號裁定指定聲請人為監護人，此有兩造之戶籍謄
    本（現戶全戶）2件在卷可參，並經本院依職權調閱上開案
    號卷宗查核屬實，堪信為真正。另相對人於93年間發生車禍
    後呈植物人狀態，原由相對人長子擔任主要照顧者，嗣相對
    人長子因債務問題走避他處，相對人次子接手照顧，將相對
    人安置在國軍花蓮總醫院，目前尚積欠機構照顧費用約新臺
    幣44萬元；聲請人係接獲社工通知始得知相對人入住安置機
    構，現聲請人已76歲，曾罹患急性心肌梗塞，需長期至門診
    追踨治療，且自身財力有限，難以再擔負照顧相對人之事宜
    等情，亦據聲請人提出綜合所得稅各類所得資料清單6件、
    全國財產稅總歸戶財產查詢清單2件、聲請人之臺灣基督教
    門諾會醫療財團法人門諾醫院診斷證明書1件為證，亦堪採
    信。本院審酌維安社會工作師事務所110年9月23日維安監宣
    字第110107號函所附「成年人之監護宣告案件之訪視評估報
    告」記載：自訪視看見聲請人說話條理分明，對於事務判斷
    決策合理，在關係拿捏上，顯見聲請人重視家族情感，持續
    投入協助相對人家庭，但可顯見聲請人之投入，現已超過其
    所能承擔與負擔，因此建議聲請人辭任監護人等語，並考量
    聲請人年事已高且身體狀況不佳，無力擔任相對人之監護人
    ，顯已不適任擔任莊健輝之監護人，足認已構成辭任監護人
    之重大事由，是聲請人聲請辭任監護人，並無不當，應予准
    許。
　㈡聲請人莊正輝既經本院許可辭任相對人之監護人，則其依民
    法第1113條準用第1106條第1項第2款之規定，本院自應為相
    對人另行選定監護人。聲請人雖主張應選定相對人之次子莊
    明坤為監護人等語，惟上開「成年人之監護宣告案件之訪視
    評估報告」記載：相對人由次子莊明坤發出申請意願及送入
    機構中，但自相對人入住當天後，相對人次子便不接聽機構
    電話、不繳付照顧費用，不簽立入住契約，從未前去探視、
    甚至施打疫苗之醫療決策亦是消極回應，評估相對人生理照
    顧上，受照顧狀況佳，但相對人次子照顧態度消極與不配合
    ；另自訪視看見相對人次子自我中心，訪視中著重於壽豐房
    產移轉的問題，詢問相對人照顧情形，相對人次子完全不知
    ；並表達自己照顧相對人及相對人長子之女，但詳細詢問下
    ，相對人次子無法詳細說出對於相對人長子之女之照顧與協
    助，僅有說出幫忙買制服。國軍醫院護家社工亦表達，相對
    人入住前與入住後，相對人次子態度轉變相當大，並完全不
    同，對於被相對人次子欺騙的無奈，可見相對人次子未能是
    適任之監護人等語。由此足認關係人莊明坤並不適任相對人
    之監護人。
　㈢本院參酌上開「成年人之監護宣告案件之訪視評估報告」，
    考量相對人之次子莊明坤有前述不適擔任監護人之情，且相
    對人之長子亦因債務原因避走他鄉，目前無相關家屬可擔任
    後續監護協助；而關係人花蓮縣政府為社會福利之主管機關
    ，長期經辦各項社會福利業務，經驗豐富，有眾多學有專精
    之社會工作人員從事相關業務，能以其所轄資源及專業人力
    養護及照顧相對人，是認由關係人花蓮縣政府擔任相對人之
    監護人，應符合相對人之最佳利益，爰選定花蓮縣政府為相
    對人之監護人，並同時指定花蓮縣政府社會處所指派之人為
    會同開具財產清冊之人。
四、監護人變更時，原監護人應即將受監護人之財產移交於新監
    護人。受監護之原因消滅時，原監護人應即將受監護人之財
    產交還於受監護人；如受監護人死亡時，交還於其繼承人。
    前2項情形，原監護人應於監護關係終止時起2個月內，為受
    監護人財產之結算，作成結算書，送交新監護人、受監護人
    或其繼承人。新監護人、受監護人或其繼承人對於前項結算
    書未為承認前，原監護人不得免其責任，此為民法第1107條
    所明定，並依同法第1113條於成年人之監護時準用之。本件
    受監護宣告人既經本院分別改定由關係人花蓮縣政府任監護
    人及指定花蓮縣政府社會處所指派之人為會同開具財產清冊
    之人，則原監護人即聲請人自應依上開規定，將受監護宣告
    之人之財產移交予新監護人即花蓮縣政府，附此敘明。
五、依家事事件法第164條第2項，裁定如主文。
中　　華　　民　　國　　110 　年　　12　　月　　5 　　日
                  家事法庭  法  官  周健忠 
以上正本係照原本作成。
如對本裁定抗告，須於裁定送達後10日之不變期間內，向本院提
出抗告狀，並繳納抗告費新臺幣1,000元。
中　　華　　民　　國　　110 　年　　12　　月　　6 　　日
                            書記官  陳佩姍